臺灣高等法院刑事判決
109年度上訴字第295號
上  訴  人  
即  被  告  黃家義



選任辯護人  董子祺律師（法扶律師）
上列上訴人即被告因殺人未遂案件，不服臺灣基隆地方法院108
年度訴字第302號，中華民國108年12月5日第一審判決（起訴案
號：臺灣基隆地方檢察署108年度偵字第664號），提起上訴，本
院判決如下：
    主  文
上訴駁回。
    事  實
一、黃家義基於不詳原因，於民國108年1月10日（週四）晚間8 
    時9分許，以Messenger傳送如附表所示訊息予林賀新（另經
    原審判處罪刑確定），聯繫後續接應、協助逃逸藏匿事宜，
    旋於108年1月11日凌晨零時8分許，在新北市瑞芳火車站前
    ，攔乘張景榮所駕駛車號000-0000號計程車（起訴書誤載車
    號為000-0000號），上車後即向張景榮稱：欲前往新北市雙
    溪火車站等語，張景榮遂駕駛上開計程車沿新北市明燈路2
    段、北37鄉道及臺102線道方向行駛，於同日凌晨零時20分
    許，行經新北市瑞芳區侯牡公路7.6公里處往牡丹方向（約
    為新北市○○區○○路000○0號瑞德宮前）時，黃家義向張景榮
    佯稱要如廁並要求靠邊停車，於計程車停妥之際，黃家義已
    預見頸部乃人體生命中樞及承接頭部之要害部位，其內具有
    大動脈、氣管等維持人體生命不可或缺但構造又極為脆弱之
    器官，如持刀械攻擊頸部，極可能造成他人死亡之結果，竟
    仍基於即使發生他人死亡之結果，亦不違背其本意之殺人不
    確定故意，持其預藏之野外求生刀1把朝張景榮右側頸部、
    肩部刺殺3下，致張景榮受有右頸、右肩開放性傷口共約17
    公分合併多處肌肉神經損傷之傷害，因張景榮奮力抵抗，黃
    家義旋下車往瑞芳方向逃逸，張景榮遭刺後仍獨自駕車至新
    北市政府警察局瑞芳分局（下稱瑞芳分局）報案，並由瑞芳
    分局通知救護人員將其送往衛生福利部基隆醫院急救，再轉
    至長庚醫療財團法人基隆長庚紀念醫院（下稱基隆長庚醫院
    ）救治，基隆長庚醫院曾一度發病危通知單給張景榮家屬，
    幸搶救得宜，張景榮始倖免於難而未生死亡之結果。又黃家
    義逃離現場後，跑約100公尺後躲進路旁樹叢裡，再以Messe
    nger與林賀新聯繫，指示林賀新到新北市侯牡公路界線接應
    ，約20分鐘後林賀新騎乘車號000-0000號普通重型機車抵達
    ，搭載黃家義沿侯牡公路往雙溪區方向逃逸，行經新北市雙
    溪區內挖路中正隧道附近，黃家義下車將上開作案用之野外
    求生刀及隨身攜帶防身用共2把刀往路旁溪中丟棄。俟黃家
    義丟棄刀械完畢後續由林賀新搭載，沿新北市雙澳公路到澳
    底，再沿新北市臺2線到黃家義租屋處新北市○○區○○○○00號2
    樓藏匿。嗣警方據報處理後，於108年1月12日凌晨零時35分
    許，循線在新北市○○區○○○00號附近拘捕黃家義，始因而查
    獲上情。
二、案經張景榮訴由瑞芳分局報請臺灣基隆地方檢察署檢察官偵
    查起訴。
    理  由
壹、證據能力方面
一、按被告以外之人於審判外之言詞或書面陳述，除法律有規定
    者外，不得作為證據，刑事訴訟法第159條第1項定有明文，
    此即學理上所稱「傳聞證據排除法則」。依上開法律規定，
    傳聞證據原則上固無證據能力，但如法律別有規定者，即例
    外認有證據能力。經查：
  ㈠上訴人即被告黃家義及其辯護人主張：證人即告訴人張景榮
    於警詢中所為陳述，係屬傳聞證據，並無證據能力（本院卷
    第147、148頁）。查告訴人於警詢時所述，確屬被告以外之
    人於審判外之陳述，被告及其辯護人既爭執告訴人於警詢中
    所為陳述之證據能力，復查無該警詢陳述有何傳聞例外規定
    可資適用，自無證據能力可言。
　㈡又被告以外之人於審判外之陳述，雖不符刑事訴訟法第159 條之1至第159條之4之規定，而經當事人於審判程序同意作為證據，法院審酌該言詞陳述或書面陳述作成時之情況，認為適當者，亦得為證據，同法第159條之5第1項定有明文。查本件判決所引用之被告以外之人於審判外之陳述，固均屬傳聞證據，惟被告及其辯護人就前揭審判外陳述均表示同意具有證據能力（本院卷第147至149頁）；而公訴檢察官亦表示上開證據均有證據能力（同上卷頁）。本院審酌上開證據資料製作時之情況，尚查無違法不當及證明力明顯過低之瑕疵，亦認為以之作為證據應屬適當，爰逕依刑事訴訟法第159條之5第1項規定，認前揭證據資料均例外有證據能力。
二、本判決下列所引用之其餘文書證據及證物，並無證據證明係
    公務員違背法定程序所取得，亦無顯有不可信之情況，且經
    本院於審理期日合法調查，該等證據自得作為本案裁判之資
    料。
貳、實體方面
一、認定犯罪事實所憑證據及理由
　㈠被告於本案發生前不久，與林賀新聯繫，旋於108年1月11日
    凌晨零時8分許，在新北市瑞芳火車站前攔乘告訴人駕駛之
    計程車欲前往雙溪火車站，嗣於同日凌晨零時20分許，途中
    即瑞德宮前靠邊臨停，並與告訴人發生肢體衝突，被告所攜
    帶之上揭野外求生刀造成告訴人受有前揭傷勢後，被告旋即
    下車逃逸，而告訴人受傷後則自行開車報案求救。被告逃離
    現場後，由林賀新接載，逃逸途中將上揭刀械丟棄，並偕同
    林賀新返回上址租屋處藏匿，後遭警逮獲之事實，業經被告
    於警詢、偵查、原審及本院審理時均供承不諱（偵查卷一第
    14至16、139至143頁、原審卷一第36、37頁、本院卷第146
    、147頁），核與告訴人於偵查、原審審理時之指訴（偵查
    卷一第27至29、171至175、255至259頁、原審卷一第157至1
    70頁）及同案被告林賀新於警詢、偵查時之供證（偵查卷一
    第21至25、145至147頁）均大致相符，並有警方採證照片暨
    監視器錄影畫面翻拍照片、告訴人傷勢採證照片、瑞芳分局
    自願受搜索同意書、搜索扣押筆錄、扣押物品目錄表、收據
    、警員林錦全之職務報告、瑞芳分局108年3月25日新北警瑞
    刑字第1083576551號暨刑案現場勘察報告、勘察採證同意書
    、證物清單、刑事案件證物採驗紀錄表、新北市政府警察局
    108年2月12日新北警鑑字第1080251414號鑑驗書、上揭刀械
    之雷同款式刀械照片等件在卷可稽（偵查卷一第45至91、93
    至95、103、183至186、261、263 至275、277、279、281至
    285、287至289頁、他字卷第25至35頁）。又告訴人受有上
    揭傷勢即右頸、右肩開放性傷口共約17公分合併多處肌肉神
    經損傷之傷害，亦有基隆長庚醫院診斷證明書、108年4月9
    日長庚院基字第1080450051號函所附告訴人診斷證明書及病
    歷、108年6月6日長庚院基法字第1080650093號函等件附卷
    為憑（偵查卷二第11至181頁、原審卷一第113頁）。是此等
    部分之事實，均首堪認定。
　㈡告訴人上揭所受傷勢，係遭被告持刀自後所刺，亦有以下事
    證可資佐證：　
　⒈告訴人於偵查中指稱：1月11日凌晨零時10分左右，我的計程
    車停在瑞芳火車站明燈路排班，被告從OK便利商店走過來搭
    車，說要去雙溪，我開車到侯牡公路跟牡丹交界處，被告說
    要下車尿尿，我靠邊停車，被告先勒住我脖子，拿刀刺我右
    頸部3次，我綁著安全帶根本無法還擊，被告沒說話就開左
    側後門跑掉，我感覺後面熱熱的流血，就趕快拿手機打110
    說被乘客襲擊，再勉強開車開到瑞芳分局服務台報案，先在
    署立醫院（按即衛生福利部基隆醫院）急救，但署立醫院無
    法處理，後來轉送基隆長庚醫院，住院1個多禮拜等語（偵
    查卷一第172至174頁）；復於原審審理時證稱：於108 年1
    月11日零時8分許，我在瑞芳火車站排班，被告說要去瑞芳
    ，我說固定價目表1趟680元，被告說沒問題就走，一路上被
    告都沒有講話，開車開到侯牡公路最高點的交會口，那邊有
    1個土地公廟，被告說要尿尿，叫我停在旁邊，我停在旁邊
    時，被告就勒住我脖子，無緣無故用力刺下去2、3次，我不
    曉得被告是拿什麼東西捅我，感覺後面一直流血，我在前面
    綁安全帶，沒辦法回頭，而且突然間發生，我沒辦法下車，
    這之間我與被告完全沒有什麼拉扯，被告後來從左後門跑走
    ，我趕快掉頭把車子開走，下山途中打110說被乘客襲擊，
    趕快開到瑞芳分局報案，想說能開多久就開多久等語（原審
    卷一第158至163頁）。是依告訴人前後所為指證，均就遭被
    告襲擊之過程為一致之證述。衡以告訴人與被告素不相識，
    並無任何私人糾紛或嫌隙，尚無干冒偽證罪之風險而故意構
    陷被告入罪之動機，其所述可信度甚高。
　⒉是依告訴人所證，其乃係遭被告持刀自後所刺。嗣原審即就
    告訴人受傷傷口大小、深度及傷及神經、肌肉等節向基隆長
    庚醫院函詢，經該醫院函覆略以：告訴人於案發當日即108
    年1月11日因後頸部及右肩背部開放性穿刺傷，傷及肌肉及
    神經被送至該院急診就醫。經檢查其傷勢，分別位於後頸部
    及後肩部，傷口長度約為5公分、6公分、6公分，傷口深及
    肌肉層，受損之肌肉位於右後頸部之肌肉群及右後肩之肌肉
    群，受損之神經為背肩胛神經，告訴人接受傷口清創及肌肉
    神經修補手術、住院觀察等治療後，於同年月17日出院等語
    ，有該醫院108年6月6日長庚院基法字第1080650093號函在
    卷可按（原審卷一第113頁）。可知告訴人後頸部等處確係
    受穿刺傷，且其傷口深及肌肉層，並非僅係表淺割劃傷等傷
    勢，核與告訴人所指遭被告自後持刀刺其右頸部3次大致相
    符，足徵告訴人上揭所證並非向壁虛構，其所受傷勢確係遭
    被告持刀所刺，應至為灼然。
　㈢被告主觀上應具有殺人之不確定故意：
　　按刑法上殺人未遂與傷害之區別，應視加害人有無殺意為斷
    ，不能因加害人與被害人素不相識，原無宿怨，即認為無殺
    人之故意。而被害人所受之傷害程度，固不能據為認定有無
    殺意之唯一標準，但加害人下手之輕重、加害之部位等，於
    審究犯意方面，仍不失為重要參考資料。細言之，殺人決意
    ，乃行為人的主觀意念，此主觀決意，透過客觀行為外顯；
    外顯行為則包含準備行為、實施行為及事後善後行為等。審
    理事實的法院，應就調查所得的各項客觀事實，予以綜合判
    斷，而探究、認定行為人的主觀犯意，亦即應審酌當時所存
    在的一切客觀情況，例如行為人與被害人的關係；行為人與
    被害人事前之仇隙，是否足以引起殺人的動機；行為當時的
    手段，是否猝然致被害人難以防備；攻擊力勁，是否猛烈足
    致使人斃命；攻擊所用器具、部位、次數；及犯後處理情況
    等全盤併予審酌（最高法院107年度台上字第2858號判決意
    旨參照）。茲就被告主觀上之犯意審酌如下：
　⒈被告所持上揭野外求生刀雖已丟棄而未能尋獲，然其於偵查
    中亦坦承其所持刀械即如卷附採證照片中所示之雷同款式刀
    械（偵查卷一第257頁）。觀諸上揭刀械照片（他字卷第25
    、27頁），可知被告持以行刺告訴人之上揭野外求生刀，其
    刀刃長約10公分，刀面為金屬材質，質地堅硬且刀鋒銳利，
    顯足以作為行兇之用而具殺傷力甚明。審以人之頸部乃人體
    生命中樞及承接頭部之要害部位，其內具有大動脈、氣管等
    維持人體生命不可或缺但構造又極為脆弱之器官，如持刀械
    攻擊頸部，極可能造成他人死亡之結果，此乃吾人日常生活
    經驗所亟易體察知悉之事，更屬眾所週知之常識，而被告於
    案發之際為23歲之成年人，自陳學歷為國中肄業，入監所前
    曾從事水泥工（以上見本院卷第179頁），依其社會生活之
    通常經驗與智識程度，對此應有認識，斷無不知之理。被告
    既已預見如此，猶先勒住告訴人頸部使其無法動彈後，再持
    足以作為行兇之用之野外求生刀，刺殺告訴人頸部等處3次
    ，且行刺力勁至猛，傷口已深及肌肉層，顯可能使人發生死
    亡之結果，此參以告訴人於送醫急救時，一度經基隆長庚醫
    院發出病危通知，有該病危通知單在卷可證（偵查卷二第61
    頁），即見其明。是以，綜合被告行刺所使用之刀械、刺殺
    部位、次數、力勁等節觀之，被告主觀上當已預見其持刀刺
    殺告訴人頸部，將可能肇致告訴人死亡之結果，猶執意為之
    ，容任死亡結果之可能發生，其具有殺人之不確定故意，而
    非僅止於傷害犯意，應屬彰然明甚。
　⒉被告主觀上尚難認係出於殺人之直接故意：
　　⑴被告犯案之動機不明：
　　  被告於警詢、偵訊及原審審理之初，均一致陳稱係因在外
      積欠債務，欲入監躲債，始隨機攔乘告訴人所駕計程車，
      欲傷害告訴人或對其妨害自由，待告訴人報案後即可入監
      ，然不料上揭刀械自其袖中滑出，因而造成告訴人受傷云
      云；嗣於原審審理之末，又改稱係因加入討債公司，欲將
      告訴人帶至雙溪火車站交給討債公司人員處理，然因途中
      懷疑告訴人已聽聞其與討債公司人員之對話，始欲牽制告
      訴人而勒住其頸部，並欲叫討債公司人員直接上山押人，
      但因上揭刀械自其袖套甩出，告訴人欲搶刀，雙方始發生
      拉扯，而造成告訴人受傷云云。其說法前後已然大異，審
      以其最初版本（即欲入監躲債一說），與常情顯然不符，
      蓋案發時間為深夜，案發地點甚為荒僻，被告所犯之罪除
      告訴人本人外，他人根本無從發覺，遑論將之扭送法辦。
      更何況被告犯後即將兇刀丟棄、並返回住處藏匿，根本未
      向警自首或投案，且於原審審理中，亦對羈押提出抗告，
      顯然並無入監躲債之意甚明。至被告所述最終版本（即加
      入討債公司一說），其所述亦語焉不詳，完全不知告訴人
      所欠債務為何、金額若干，亦不知討債公司何許人也，且
      依其所述，理論上逕由討債公司人員直接將告訴人帶走即
      可，何需大費周章麻煩被告先行引誘；且被告若欲叫討債
      公司人員上山押人，其向告訴人藉詞拖延即可，又何需勒
      住告訴人頸部而引發衝突，在在不合常理。另衡以被告所
      為之犯案模式，依刑事案件之審判實務經驗，多有欲劫財
      行搶者，然觀諸被告於案發前傳送給同案被告林賀新之簡
      訊內容（如附表所示），雖有「有買賣、黑吃黑」等用詞
      ，然曖昧不明，可為多種解釋，不必然與本案確有相關，
      再參以告訴人於原審審理時陳稱：被告一路上都沒有說話
      ，我的車輛是8年的ALTIS，皮包也放在行李箱裡面沒有露
      出來等語（原審卷一第160至161、168至169頁），亦可見
      告訴人並無任何財力外顯因而引發被告之劫財殺機，或被
      告有以言語試探、甚而恐嚇告訴人交付財物等情事，是尚
      無從勾稽被告於本案之行兇動機。
　　⑵次按「行為人對於構成犯罪之事實，明知並有意使其發生
      者，為故意」、「行為人對於犯罪之事實，預見其發生，
      而其發生並不違背其本意者，以故意論」，刑法第13條第
      1項、第2項分別定有明文。不論其為「明知」或「預見」
      ，行為人皆在主觀上有所認識，只是基於此認識進而係「
      使其發生」或「容任其發生」之強弱程度有別，前者為確
      定故意（直接故意），後者為不確定故意（間接故意），
      均屬故意實行犯罪行為之範疇（最高法院107年度台上字
      第758號判決意旨參照）。衡酌本件被告持刀刺殺告訴人
      ，固具殺人之不確定故意，然被告與告訴人素昧平生，難
      認有何深仇大恨，其持刀刺殺告訴人之動機亦屬不明，已
      見前述，實難率認其主觀上有希望置告訴人於死之直接故
      意。又被告於對告訴人刺殺頸部等處3次後，即未再繼續
      攻擊告訴人，而係先行下車逃逸，並任由告訴人駕車報案
      求救。倘若被告確係出於希望、有意置告訴人於死之直接
      故意，在其猝然對告訴人持刀刺殺，且告訴人猶綁安全帶
      坐在駕駛座難以動彈之際，大可於行兇過程中極盡能事而
      再持續攻擊為是，又豈有前後僅刺殺3次即行罷手，終並
      任由告訴人駕車離去而不再追擊之理。準此，堪認被告主
      觀上僅係出於殺人之不確定故意，而非出於直接故意，應
      至為明瞭。
　㈣對於被告辯解本院的判斷
  ⒈被告之辯解及其辯護人所為辯護略以：被告於事發過程中確
    與告訴人拉扯而不慎發生傷害，惟被告並無殺人之意思，應
    僅成立過失傷害罪。蓋被告與告訴人素不相識，無任何嫌隙
    ，被告於上揭時地，因想犯罪入獄躲避還債，故隨機挑選排
    班計程車，打算趁途中以左手勒住告訴人頸部，製造逃避支
    付車資之詐欺行為外觀，然於過程中，因藏放於被告左手長
    袖之野外求生刀滑出袖口，被告見刀械露出心生緊張，旋以
    右手接住該刀，告訴人應係見刀露出，出於本能擔心遭被告
    砍傷，乃以雙手緊抓被告右手，過程中與被告發生拉扯，始
    不慎使告訴人受傷。被告於告訴人受傷降低防禦能力之情形
    下，即自行停止攻擊行為，因被告知道自己不能見血，看到
    血情緒會更亢奮失控，而為超出自己預期範圍的行為，因此
    選擇逃離現場，躲避至100公尺外道路旁的草叢，聯繫林賀
    新到場接應逃逸，並將作案用之刀械丟棄溪中，是被告應僅
    意在傷害，並無殺人犯意。又原判決認定上揭刀械刀刃長達
    10公分，來回拉扯之傷痕必超過10公分以上，不可能僅造成
    前揭分別為5公分、6公分、6公分之傷口。惟雙方在爭奪刀
    子過程中，此傷口係不小心劃傷所致，並非被告有意刺傷所
    造成之傷口。抑有進者，倘若被告有意殺害告訴人，則案發
    時被告係坐於後座即告訴人後方，被告逕由後方持刀刺殺告
    訴人頸部等致命部位，告訴人當無任何反抗及生還機會，然
    被告於案發時捨此不為，僅從後座以左手勾住告訴人頸部，
    已難見有殺人之意思，縱嗣後雙方發生拉扯，被告自身右手
    大拇指亦受有刀傷，自難僅以雙方均受有傷害結果即驟認被
    告有殺人之犯意云云。
　⒉然依下列說明，被告之辯解顯不足採信：
    ⑴本件被告前揭持刀刺殺告訴人之行為，確係出於殺人之不
      確定故意，業經本院綜合前述各項事證，經逐一剖析，互
      核印證結果，始據以認定如前。故被告一再辯稱其僅勒住
      告訴人頸部，係因上揭刀械滑出後，雙方為爭奪該刀械，
      始不慎造成告訴人受傷云云，要與事證不合，顯屬事後卸
      責之詞，已無足取。
　　⑵況被告確係猝然持刀自後刺殺告訴人頸部等處3次，此除據
      告訴人證述綦詳外，且經基隆長庚醫院函稱告訴人後頸部
      等處確係受穿刺傷，且其傷口深及肌肉層，有該醫院上揭
      函文可憑，顯見告訴人所受傷勢絕非被告所辯因拉扯而致
      之表淺割劃傷等傷勢。佐以告訴人所受傷勢照片（偵查卷
      一第179至186頁），其傷口長度並非甚長，核與告訴人所
      指之穿刺傷大致相符，益徵告訴人所述應與事實若節符合
      。是被告一再辯稱告訴人所受刀傷係雙方爭奪上揭刀械時
      不慎所致，實委無足取。又本件被告之行兇動機固然不明
      ，且其雖與告訴人素不相識，無深仇大恨，然綜合被告刺
      殺所使用之上揭刀械、刺殺部位為人體要害之頸部、次數
      、力勁非弱等節觀之，被告主觀上當已預見其持刀刺殺告
      訴人頸部，將可能肇致告訴人死亡之結果，猶執意為之，
      容任死亡結果之可能發生，其具有殺人之不確定故意，已
      屬甚明，自不能僅因被告與告訴人素不相識，原無宿怨，
      即認其無殺人之故意。至被告在案發當下雖僅持刀刺殺告
      訴人頸部等處3次後，未再繼續攻擊告訴人，而自行開啟
      車門逃逸，使告訴人有對外求救生還之機會，然此至多僅
      能認被告確非出於欲置告訴人於死之直接故意，亦無解於
      其仍有殺人不確定故意之成立，故被告猶徒執其與告訴人
      素不相識，無任何嫌隙，且於告訴人受傷後，即行停止攻
      擊行為而逃逸等情，辯稱其並無殺人之犯意云云，自仍無
      足取。
  ㈤綜上所述，足徵確有本件殺人未遂之事實，被告所辯及辯護
    人所為辯解俱不足採。是以本件事證已臻明確，被告之犯行
    應堪認定。
二、論罪之說明
  ㈠核被告所為，係犯刑法第271條第2項、第1項之殺人未遂罪。
　㈡被告先後刺殺告訴人3次之舉止，造成告訴人受有前揭傷勢，
    屬於密接之時、地實施並侵害同一法益，各行為獨立性極為
    薄弱，依社會通常觀念難以強行分開，在刑法評價上，以視
    為數個舉動之接續施行，合為包括之一行為予以評價，較為
    合理，應論以接續犯一罪。
  ㈢刑之減輕：
    被告已著手殺人行為之實施，惟未造成告訴人死亡之結果，
    為未遂犯，爰依刑法第25條第2項規定，按既遂犯之刑減輕
    其刑。
  ㈣本件無刑法第19條第1項或第2項規定之適用：
  ⒈按行為時因精神障礙或其他心智缺陷，致不能辨識其行為違
    法或欠缺依其辨識而行為之能力者，不罰；行為時因前項之
    原因，致其辨識行為違法或依其辨識而行為之能力，顯著減
    低者，得減輕其刑，刑法第19條第1項、第2項分別定有明文
    。而刑事責任能力，係指行為人犯罪當時，理解法律規範，
    辨識行為違法之意識能力，與依其辨識而為行為之控制能力
    。行為人是否有足以影響意識能力與控制能力之精神障礙或
    其他心理缺陷等生理原因，因事涉醫療專業，固應委諸於醫
    學專家之鑑定，然該等生理原因之存在，是否致使行為人意
    識能力與控制能力欠缺或顯著減低之心理結果，係依犯罪行
    為時狀態定之，故應由法院依調查證據之結果，加以判斷。
  ⒉原審囑託衛生福利部基隆醫院鑑定被告於本案行為時之精神
    狀況，經該醫院根據與被告本人會談，並綜合本案偵查卷宗
    、被告就醫病歷紀錄、理學與神經學檢查、心理測驗等資料
    ，鑑定結論略認：被告之精神診斷為反社會人格違常、多重
    物質濫用、衝動控制障礙。被告於矯正機關服刑及羈押期間
    雖均曾就診精神科，但據病歷記載並無符合思覺失調症、躁
    鬱症等妄想、幻覺、行為異常等精神病相關之症狀。其於案
    發前數個月雖自承有持續施用毒品並出現施用毒品後常見之
    過度警覺、亢奮、衝動等症狀，但於案發當時其自承已停止
    施用毒品逾2週，亦無相關檢驗報告顯示其案發當時係受毒
    品影響。鑑定會談時被告所述之犯案動機及過程雖與偵查時
    之表述有所出入，但其所描述之故事性完整、符合邏輯，且
    過程中被告都很清楚自身的行動及目的，其知覺、理會、判
    斷能力，並無顯著缺損或障礙。因此，該院認為被告於犯案
    當時，並無足夠證據顯示其行為係受精神障礙或其他心智缺
    陷之影響，致其辨識行為違法或依其辨識而行為之能力有所
    喪失或顯著減低，未符刑法第19條之相關要件等語，有該醫
    院108年10月14日基醫精字第1085007869號函所附之精神鑑
    定報告書在卷可憑（原審卷二第81至91頁）。
　⒊本院審酌被告於甫案發後接受警員、檢察官訊（詢）問時，
    均意識清楚，針對檢察官或警員訊（詢）問之問題，亦能逐
    一具體回答且應答切題，究其言談間核無重大乖離現實、答
    非所問或離題之處，關於本案衝突緣由、犯案過程復能明確
    記憶、清晰回想及詳細描述說明，尚猶知為自己辯解並主張
    有利於己之事項，可徵被告於行為時仍具有相當認知、判斷
    、辨識、支配及控制能力，並明確知悉其行為具有不法性，
    亦能權衡其不法行為所致結果，復佐以前揭鑑定報告所認並
    無證據顯示被告行為係受精神障礙或其他心智缺陷之影響，
    致其辨識行為違法或依其辨識而行為之能力有所喪失或顯著
    減低，足見被告於行為時應無因精神障礙或其他心智缺陷之
    生理原因，致不能辨識其行為違法或欠缺依其辨識而行為之
    能力，抑或有顯著減低之情形，前揭鑑定意見與本院審認結
    果互核相侔。是以，本案要無適用刑法第19條第1項或第2項
    規定之餘地。
三、上訴駁回之理由
  ㈠原審經詳細調查後，本於相同認定，以被告犯罪事證明確，
    因而適用刑法第271條第2項、第1項、第25條第2項之規定，
    復依司法院釋字第775號解釋意旨，斟酌被告雖有構成刑法
    第47條第1項累犯之前案紀錄，但與本案罪質不同，為免被
    告所受刑罰超過其所應負擔之罪責，因而裁量不依累犯規定
    加重其刑，並審酌被告基於不詳動機，隨機攔乘告訴人駕駛
    之計程車，後持兇器刺殺素不相識之告訴人，敗壞社會風氣
    ，犯罪所生之危害、造成人群之不安感甚鉅；且告訴人於原
    審到庭時猶心有餘悸，請求法院從重量刑等語（原審卷一第
    170頁），被告犯後飾詞否認，所辯不一如前述，又迄未賠
    償告訴人所受損害，難認其有悔過之心，難就刑度對其為有
    利之考量，兼衡其素行（見卷附本院被告前案紀錄表）、犯
    罪手段兇殘、犯罪時顯未受明顯刺激仍決意為之、情節重大
    、告訴人遇刺後曾一度命危、自述國中肄業、業粗工、經濟
    勉持之經濟狀況等一切情狀，酌情量處被告有期徒刑8年。
    且說明：扣案沾有血跡上衣1件、黑色帽子1頂、黑色上衣1 
    件、黑色褲子1件、沾有血跡NIKE黑色球鞋1雙，僅係被告前
    往案發地點之穿著，藉以供警方核對查察，以識別本案犯行
    係被告所為，惟衣物覆體保暖為一般人日常所必需，並非被
    告特別用以供本案犯罪所用，核與本案犯行無直接關聯性，
    均不併予宣告沒收。又扣案之三星行動電話1支，雖為被告
    用以聯繫同案被告林賀新，藉以事後藏匿之用，惟無證據證
    明與被告本案殺人犯行有何直接關聯性，或屬不可或缺之工
    具，無從宣告沒收。末就被告自述用於犯案之野外求生刀1
    把，因未據扣案，又經被告棄置溪流，為免執行之困難，爰
    不予宣告沒收。經核原審認定事實及適用法律均無不合，量
    刑亦屬妥適。至被告既屬累犯，原判決乃於主文欄諭知被告
    為累犯，僅係不依累犯規定加重其刑，而於理由欄有所敘明
    。故原判決之主文與理由就此並無矛盾之違誤，併此說明。
    　　
　㈡被告上訴雖否認犯行，而以前揭辯解指摘原判決不當。惟其
    否認犯罪之辯解均不足採信，俱如前述，是其上訴為無理由
    ，應予駁回。
據上論斷，應依刑事訴訟法第368條，判決如主文。
本案經檢察官林明志提起公訴，被告提起上訴後，由檢察官李豫
雙到庭執行職務。
中　　華　　民　　國　　109 　年　　4 　　月　　14　　日
　　　　　　　　　刑事第十五庭  審判長法　官  劉興浪
　　　　　　　　　　　　　　　　　    法　官  古瑞君
　　　　　　　　　　　　　　　　　    法　官  陳信旗
以上正本證明與原本無異。
如不服本判決，應於收受送達後20日內向本院提出上訴書狀，其
未敘述上訴之理由者並得於提起上訴後20日內向本院補提理由書
（均須按他造當事人之人數附繕本）「切勿逕送上級法院」。
                                      書記官  董佳貞
中　　華　　民　　國　　109 　年　　4 　　月　　14　　日

附表（被告與同案被告林賀新通訊軟體譯文表）   編號 對話內容（含日期、時間） 備註 １ 週四下午8:09 黃家義：有找到工作嗎？ 林賀新：沒 黃家義：你們從我家離開就直接回家呀 林賀新：對啊 黃家義：好呦 林賀新：嗯嗯 黃家義：你今天幾點要睡呀 林賀新：不知道怎麼 黃家義：凌晨等我電話 林賀新：幹嘛 黃家義：今晚有買賣我要去黑吃黑我沒要騎車所以要你載我放心宵夜油錢算我的 偵查卷一第53頁 ２ 黃家義：也會給你薪水 林賀新：是哦 黃家義：不要跟別人說 反正今晚先別睡知道嗎？ 林賀新：好啦 黃家義：嗯嗯 黃家義：愛你 林賀新：呵呵 黃家義：叉你屁股 林賀新：不要啦 黃家義：哈哈要啦 林賀新：不好啦 偵查卷一第53頁 ３ 週四下午11:57 黃家義：記住不要睡我打給你的時候要馬上接不然我會橫死街頭 林賀新：好啦 黃家義：我相信你 黃家義：你幫我我不會虧待你 林賀新：好啦 黃家義：謝謝萬事拜託 林賀新：嗯嗯 黃家義：等等我會跟你說地方 林賀新：好 黃家義：愛你 偵查卷一第54頁 
附錄本案論罪科刑法條全文：
刑法第271條：
殺人者，處死刑、無期徒刑或十年以上有期徒刑。
前項之未遂犯罰之。
預備犯第一項之罪者，處二年以下有期徒刑